【裁判字號】    98,刑智上易,131
【裁判日期】    990510
【裁判案由】    違反商標法
【裁判全文】
智慧財產法院刑事判決
                                 98年度刑智上易字第131號
上  訴  人  臺灣高雄地方法院檢察署檢察官
上  訴  人  甲○
即  被  告
選任辯護人  錢裕國律師
            呂承璋律師
上列上訴人因被告違反商標法案件，不服臺灣高雄地方法院98年
度易字第382 號，中華民國98年8 月31日第一審判決（起訴案號
：臺灣高雄地方法院檢察署97年度偵續字第205 號），提起上訴
，本院判決如下：
    主  文
上訴駁回。
甲○緩刑貳年。
    事  實
一、甲○係址設高雄市○○區○○街33號「露露貨倉有限公司」
    （下稱露露公司）之負責人，明知如附件所示「沙灘鞋側影
    圖」業經露露公司前負責人乙○○向我國經濟部智慧財產局
    申請註冊登記而取得指定使用於皮夾、皮包、背包、手提袋
    等商品之商標專用權（商標註冊號數：00000000號，商標期
    限自民國93年5 月1 日起至103 年4 月30日止），現仍在商
    標期間內，未經乙○○同意或授權，不得於同一或類似商品
    ，使用相同或近似之商標圖樣，亦不得販賣前述侵害商標權
    人商標之商品，竟基於使用相同（起訴書誤載為近似）他人
    商標於同一商品及明知為前開商品而仍為販賣之犯意，自乙
    ○○於96年1 月間起離開露露公司後，竟未經乙○○同意，
    在高雄市○○區○○街33號內，使用附件所示「沙灘鞋側影
    圖」商標圖樣，於其生產之各式皮包、手提袋、背包、小筆
    袋等商品上，並將其上開仿冒商品，分別於附表所示時、地
    之「LULU STORE」專櫃，以每件新台幣（下同）432 元至1,
    786 元不等之價格，販賣予不特定人牟利。嗣乙○○先後於
    附表所示時、地購得使用「沙灘鞋側影圖」商標之皮包等物
    ，始悉上情。
二、案經告訴人乙○○訴由臺灣高雄地方法檢察署檢察官偵查起
    訴。
    理  由
壹、證據能力部分：
    被告以外之人於審判外之陳述，雖不符前4 條之規定，而經
    當事人於審判程序同意作為證據，法院審酌該言詞陳述或書
    面陳述作成時之情況，認為適當者，亦得作為證據，刑事訴
    訟法第159 條之5 第1 項定有明文。本件被告、辯護人及檢
    察官對本院所引審判外陳述證據，均同意作為證據使用，本
    院審酌各該證據作成之情況，並無不法取供等非任意性之事
    由，認為適當，爰依上開規定作為本案證據使用。
貳、實體部分：
一、上述犯罪事實，業據被告甲○於本院審理時坦承不諱（見本
    院卷第113 頁及第138 頁），核與證人即告訴人乙○○於偵
    查中證訴情節相符，並有露露公司股東同意書、營利事業登
    記基本資料查詢清單、協議書及律師函等件附卷可查，復經
    原審調取臺灣高雄地方法院檢察署檢察官97年度偵字第7265
    號卷宗核閱屬實，堪以認定。附件所示「沙灘鞋側影圖」業
    經露露公司前負責人乙○○向我國經濟部智慧財產局申請註
    冊登記而取得指定使用於皮夾、皮包、背包、手提袋等商品
    之商標權（商標註冊號數：00000000號，商標期限自93年5
    月1 日起至103 年4 月30日止），現仍在商標期間內，有中
    華民國商標註冊證在卷可稽；告訴人乙○○分別於附表所示
    時、地之「LULU STORE」專櫃，以每件432 元至1,786 元不
    等之價格，購得使用「沙灘鞋側影圖」商標之皮包、背包、
    小筆袋等商品，業經被告自承在卷，並經證人即告訴人乙○
    ○於偵查中證述明確，且有統一發票5 紙、銷貨憑證及皮包
    手提袋照片30幀等在卷可參，復有如附表所示之皮包7 個扣
    案可憑，亦堪以認定。且被告自告訴人乙○○於96年1 月間
    起離開露露公司後，即已無權限使用庫存之「沙灘鞋側影圖
    」商標等情，亦據證人乙○○於偵查中證稱：我離開露露公
    司後，沒有同意被告使用「沙灘鞋側影圖」商標，並且多次
    告知被告不得使用；我只是同意露露公司可以繼續販賣庫存
    的成品，但未授權被告繼續製造，亦沒有授權被告使用庫存
    的材料配件製作皮包等語（詳偵卷2 第12頁、第62頁、第96
    頁），核與證人林桂枝於原審審理中證稱：我於94年3 月11
    日在露露公司任職，告訴人乙○○離開露露公司後，我知道
    「沙灘鞋側影圖」商標不能使用等語相符（詳原審卷2 第30
    頁、第33頁）。佐以告訴人乙○○於96年1 月8 日所簽立之
    露露公司股東同意書僅載明：「茲同意本公司原股東乙○○
    名下露露公司股資新台幣3,500,000 元願以2,520,248 元由
    甲○承受，票開12張，票號由BW 0000000至0000000 ，日期
    由96年2 月16日至97年1 月16日止」，並未提及證人乙○○
    須將「沙灘鞋側影圖」商標移轉予被告之字句（詳偵卷1第
    34頁）。參以被告於偵查中自承：告訴人乙○○在離開公司
    時，並無特別言明露露公司可以繼續使用庫存的膠標、配件
    及布製作皮包等語（詳偵卷2 第96頁），顯見被告取得露露
    公司全部經營權時，並不包括「沙灘鞋側影圖」商標在內之
    事實，殆無疑義。再關於被告與告訴人乙○○於96年4 月25
    日簽立協議書時，並不包括「沙灘鞋側影圖」商標在內等情
    ，亦據證人乙○○於偵查中證稱：我與被告於96年4 月25日
    所簽立之協議書，僅約定將「HIRES 」商標移轉給露露公司
    ，「沙灘鞋側影圖」商標並沒有包括在內等語（詳偵卷2第
    12頁）；證人即辦理商標登記之人李宗穎於偵查中證稱：被
    告與告訴人乙○○於96年4 月25日所簽立之協議書，是我在
    事務所依他們的協議內容所擬的，當時僅針對「HIRES 」及
    「yellow price」商標要移轉，因此，我於96年4 月底持協
    議書給被告簽名時，有向被告表明移轉商標範圍只限於「
    HIRES 」、「yellow price」文字商標，不包括「沙灘鞋側
    影圖」圖形，嗣後告訴人乙○○提告後，被告有以電話詢問
    我和解條件，我有告知被告不要再使用「沙灘鞋側影圖」圖
    形，並請被告另外設計商標等語（詳偵卷2 第12頁至第13頁
    ），依證人乙○○所證於96年4 月25日所簽立之協議書，並
    不包括「沙灘鞋側影圖」商標與證人李宗穎前揭所證，互核
    相符。參諸告訴人乙○○與被告於96年4 月25日所簽立之協
    議書第1 條及第2 條之約定，告訴人乙○○係將所有之「
    HIRES 」、「yellow price」等2 個以「文字」註冊之商標
    移轉登記予露露公司（詳偵卷1 第12頁），而雙方協議書所
    附之附件一「HIRES 」、附件二「yellow price」商標註冊
    資料（詳偵卷1 第14頁至第15頁），並不包括「沙灘鞋側影
    圖」（商標註冊號數：00000000），足見「沙灘鞋側影圖」
    圖形商標，自不在告訴人乙○○與被告於96年4 月25日所簽
    訂有關「HIRES 」商標權之移轉範圍內。是證人乙○○、李
    宗穎所證，應堪採信。是以，既然被告於96年1 月間取得露
    露公司之經營權及訂立協議書時，均未包括告訴人乙○○尚
    須移轉「沙灘鞋側影圖」商標，則被告對於「沙灘鞋側影圖
    」並無使用權限，亦即被告於告訴人乙○○96年1 月離開露
    露公司後，使用庫存之「沙灘鞋側影圖」商標製造並銷售如
    附表所示之皮包等商品，並未得到告訴人乙○○之同意或授
    權，應堪認定。足徵被告前開於本院審理之自白與事實相符
    。本案事證明確，被告犯行堪以認定。
二、核被告甲○所為，係犯商標法第81條第1 款之未得商標權人
    同意於同一商品使用相同之註冊商標罪。至其擅自使用相同
    註冊商標於同一商品，嗣後進而將該仿冒商標商品加以販賣
    ，俾以達成其行銷目的，應認販賣仿冒商標商品之低度行為
    ，為擅自使用相同註冊商標於同一商品之高度行為所吸收，
    不另論罪。復按刑事法若干犯罪行為態樣，本質上原具有反
    覆、延續實行之特徵，立法時既予特別歸類，定為犯罪構成
    要件之行為要素，則行為人基於概括之犯意，在密切接近之
    一定時、地持續實行之複次行為，倘依社會通念，於客觀上
    認為符合一個反覆、延續性之行為觀念者，於刑法評價上，
    即應僅成立一罪；學理上所稱「集合犯」之職業性、營業性
    或收集性等具有重複特質之犯罪均屬之，例如：經營、從事
    業務、收集、販賣、製造、散布等行為概念者（最高法院95
    年度台上字第1079號判決意旨參照），是否集合犯之判斷，
    客觀上應斟酌法律規範之本來意涵、實現該犯罪目的之必要
    手段、社會生活經驗中該犯罪必然反覆實行之常態及社會通
    念等；主觀上則視其反覆實施之行為是否出於行為人之單一
    犯意，並秉持刑罰公平原則，加以判斷之（最高法院96年度
    台上字第6962號判決要旨參照）。被告前揭使用相同商標之
    營業性行為，係在密集期間內以相同之方式持續進行，未曾
    間斷，是其使用相同商標之犯行，即具有反覆、延續實行之
    特徵，從而在行為概念上，縱有多次舉措，惟被告主觀上既
    係以營業之方式行銷，其反覆實施之行為應係出於單一犯意
    ，從而在行為概念上，縱有多次使用、販賣之舉措，仍應評
    價認係包括一罪之集合犯。
三、原審以被告犯行明確，適用商標法第81條第1 款、第83條，
    刑法第11條、第41條第1 項前段之規定，並爰審酌被告無前
    科，素行尚可，有臺灣高等法院被告前案紀錄表在卷可參，
    其明知無權使用告訴人之商標，竟為圖私利，侵害告訴人之
    商標權，影響註冊商標商品之商譽及銷售，對商標權人造成
    莫大損害，對市場競爭秩序產生危害，兼衡其所販賣商標商
    品之數量及價值，暨其犯罪之動機、目的、手段及犯後態度
    等一切情狀，量處如主文所示之刑，並諭知易科罰金之折算
    標準，經核其認事用法，並無違誤，量刑亦稱允適，並無不
    當。再者，刑之量定，為求個案裁判之妥當性，法律賦予法
    院裁量之權，量刑輕重，屬為裁判之法院得依職權自由裁量
    之事項，苟其量刑已以行為人之責任為基礎，並斟酌刑法第
    57條各款所列情狀，在法定刑度內，酌量科刑，如無偏執一
    端，致明顯失出、失入情形，上級審法院即不得單就量刑部
    分遽指為不當或違法。原判決關於科刑之部分，已依刑法第
    57條之規定，審酌被告之素行、動機、犯罪手段、犯罪後態
    度等一切情狀，而為量刑之準據，經核並無量刑輕重失衡等
    裁量權濫用之情形，量刑尚屬妥適。被告以請求從輕量刑為
    由而提起上訴，及檢察官循告訴人之請求，以原審量刑過輕
    為由提起上訴，均無理由，應予駁回。末查，被告前未曾因
    故意犯罪受有期徒刑以上刑之宣告，此有臺灣高等法院被告
    前案紀錄表在卷可憑，且其已與告訴人達成和解，告訴人已
    當庭表示同意原諒被告（見本院卷第113 頁），並有和解筆
    錄可稽，本院審酌被告係因一時失慮致觸犯本案刑責，其經
    此論罪科刑之教訓，應知所警惕，信無再犯之虞，對其所宣
    告之刑以暫不執行為適當，爰宣告緩刑2 年，以勵自新。至
    扣案如附表所示之仿冒商品，依商標法第83條規定，不問屬
    於犯人與否，均應予宣告沒收。
據上論斷，應依刑事訴訟法第368 條、刑法第74條第1 項第1 款
，判決如主文。
本案經檢察官高碧霞到庭執行職務。
中    華    民    國    99    年     5    月   10     日
                    智慧財產法院第一庭
                          審判長法  官  李得灶
                                法  官  熊誦梅
                                法  官  王俊雄
以上正本係照原本作成。
不得上訴。
中    華    民    國    99    年     5    月   10     日
                                書記官  王英傑
附錄：本案論罪科刑法條全文
商標法第81條
未得商標權人或團體商標權人同意，有下列情形之一者，處3 年
以下有期徒刑、拘役或科或併科新臺幣20萬元以下罰金：
一、於同一商品或服務，使用相同之註冊商標或團體商標者。
二、於類似之商品或服務，使用相同之註冊商標或團體商標，有
    致相關消費者混淆誤認之虞者。
三、於同一或類似之商品或服務，使用近似於其註冊商標或團體
    商標之商標，有致相關消費者混淆誤認之虞者。


司法院資訊處製作；財團法人民間司法改革基金會備份。
